臺灣高等法院臺中分院刑事裁定
                                    110年度毒抗字第53號
抗  告  人
即  被  告  陳坤和



上列抗告人因毒品危害防制條例案件，經檢察官聲請送觀察、勒
戒（聲請案號：臺灣南投地方檢察署109 年度聲觀字第67號；偵
查案號：同署109 年度毒偵字第593 、611 號），不服臺灣南投
地方法院中華民國109 年11月6 日第一審裁定（109 年度毒聲字
第73號），提起抗告，本院裁定如下：
    主  文
抗告駁回。
    理  由
一、抗告意旨如附件刑事抗告狀所示。
二、按毒品危害防制條例業於民國109 年1 月15日修正公布，並
    於同年7 月15日施行，其中該條例第20條第1 項、第2 項均
    未修正，僅將第3 項有關觀察、勒戒或強制戒治執行完畢釋
    放後得適用前2 項規定之期間，由「5 年後」再犯第10條之
    罪修改為「3 年後」再犯，另增訂第35條之1 第1 款、第2
    款前段規定，施行前犯第10條之罪之案件，於施行後，偵查
    中，由檢察官依修正後規定處理；審判中，由法院或少年法
    院（地方法院少年法庭）依修正後規定處理。是犯第10條之
    罪者，不論係修正前後，均應依新法規定，則本案自應適用
    修正施行後之規定處理，合先敘明。
三、次按犯毒品危害防制條例第10條之罪者，檢察官應聲請法院
    裁定，令被告入勒戒處所觀察、勒戒，其期間不得逾2 月；
    觀察、勒戒後，檢察官依據勒戒處所之陳報，認受觀察、勒
    戒人無繼續施用毒品傾向者，應即釋放，並為不起訴之處分
    或不付審理之裁定；認受觀察、勒戒人有繼續施用毒品傾向
    者，檢察官應聲請法院裁定令入戒治處所強制戒治，其期間
    為6 個月以上，至無繼續強制戒治之必要為止。但最長不得
    逾1 年；依前項規定為觀察、勒戒或強制戒治執行完畢釋放
    後，3 年後再犯第10條之罪者，適用前2 項之規定，毒品危
    害防制條例第20條第1 項、第2 項、第3 項分別定有明文。
    又109 年1 月15日修正公布，同年7 月15日施行之毒品危害
    防制條例第20條第3 項之立法理由認施用毒品者具「病患性
    犯人」之特質，並參諸世界各國之醫療經驗及醫學界之共識
    ，咸認施用毒品成癮者，其心癮甚難戒除，如觀察、勒戒或
    強制戒治執行完畢釋放後，3 年後始再有施用第一級、第二
    級毒品之行為者，足見其有戒除毒癮之可能，宜再採以觀察
    、勒戒方式戒除其身癮及以強制戒治方式戒除其心癮之措施
    ，為能放寬觀察、勒戒或強制戒治制度之適用時機，以協助
    施用者戒除毒癮，爰修正第3 項。是經觀察、勒戒或強制戒
    治執行完畢釋放後，「3 年後再犯」者，前所實施之觀察、
    勒戒或強制戒治，已足以遮斷其施用毒品之毒癮，為期自新
    及協助其斷除毒癮，仍適用「初犯」規定，先經檢察官聲請
    觀察、勒戒，不因其間是否因另犯該罪經起訴、判刑或執行
    而受影響。另按最高法院刑事大法庭109 年11月18日109 年
    度台上大字第3826號違反毒品危害防制條例案件，亦宣示「
    毒品危害防制條例第20條第3 項規定，所謂3 年後再犯，只
    要本次再犯（不論修正施行前、後）距最近1 次觀察、勒戒
    或強制戒治執行完畢釋放，已逾3 年者，即該當之，不因其
    間有無犯第10條之罪經起訴、判刑或執行而受影響」。
四、經查：
  ㈠本件抗告人即被告（下稱抗告人）甲○○基於施用第二級毒品
    甲基安非他命之犯意：⒈於109 年4 月25日中午某時，在臺
    中市某處加油站之廁所內，以將第二級毒品甲基安非他命置
    入玻璃管吸食器燒烤吸食煙霧方式，施用第二級毒品甲基安
    非他命1 次。嗣於同年4 月27日上午4 時許，抗告人駕駛車
    牌號碼00-0000 號自小客車行經臺北市○○區○○○路○段00號前
    ，因形跡可疑，為警攔檢盤查，經徵得抗告人同意搜索後，
    在其隨身包包查獲吸食器5 支、含甲基安非他命成分之白色
    透明結晶3 袋（驗餘淨重39.5705 公克，純質淨重32.7523 
    公克），與含有第三級毒品Flunitrazepam （氟硝西泮，即
    FM2 ）成分之白色圓形錠劑2 粒及碎塊（驗餘淨重0.5766公
    克）、裝有透明液體之綠色玻璃瓶1 瓶、棕色玻璃瓶5 瓶（
    含有未列管之GBL 成分，驗餘淨重各3.8372公克、7.8009公
    克）等物（持有毒品部份業經臺灣臺北地方檢察署以109 年
    度偵字第12261 號起訴）；⒉於109 年7 月1 日傍晚某時，
    在臺中市公園路之公園內，以將第二級毒品甲基安非他命置
    入玻璃管吸食器燒烤吸食煙霧方式，施用第二級毒品甲基安
    非他命1 次之事實，業據抗告人於警詢及偵查中坦承不諱（
    見臺灣臺北地方檢察署109 年度毒偵字第1392號卷第15頁；
    臺灣南投地方檢察署109 年度毒偵字第593 卷第6頁），又
    抗告人為警查獲後所採集之尿液檢體經送驗結果，均呈安非
    他命、甲基安非他命陽性反應等情，有自願搜索同意書、臺
    北市政府警察局中山分局搜索扣押筆錄暨扣押物品目錄表、
    臺北市政府警察局偵辦毒品案件尿液檢體委驗單、台灣尖端
    先進生技醫藥股份有限公司109 年5 月12日之濫用藥物檢驗
    報告（實驗室檢體編號：AJ22162 ）、交通部民用航空局航
    空醫務中心109 年5 月1 日航藥鑑字第0000000 號毒品鑑定
    書、詮昕科技股份有限公司109 年7 月15日之濫用藥物尿液
    檢驗報告（報告編號：00000000）、南投縣政府警察局勘察
    採證同意書、接受尿液採驗人尿液檢體採集送驗記錄表在卷
    可稽（見臺灣臺北地方檢察署109 年度毒偵字第1392號卷第
    23至31、149 、157 至159 頁；警卷第4 至7 頁），足見抗
    告人確有上開施用第二級毒品之行為無訛。又抗告人前於90
    年間因施用毒品案件，經原審法院以90年度毒聲字第788 號
    裁定送觀察、勒戒後，因認有繼續施用毒品之傾向，復經該
    院以90年度毒聲字第880 號裁定令入戒治處所施以強制戒治
    1 年，嗣因戒治成效經評定為合格，再經該院以90年度毒聲
    字第1351號裁定停止戒治，所餘戒治期間付保護管束，抗告
    人則於91年1 月29日停止其處分之執行，而於91年7 月16日
    保護管束期滿未經撤銷而執行完畢等情，有臺灣高等法院被
    告前案紀錄表得憑。基上，抗告人本案於109 年間再犯施用
    第二級毒品犯行，距離其前次強制戒治執行完畢日顯已逾3 
    年，原審因而依檢察官之聲請，並依毒品危害防制條例第35
    條之1 第2 款、第20條第3 項、第1 項規定，裁定將抗告人
    送勒戒處所觀察、勒戒，核其認事用法，並無違誤。
  ㈡抗告人雖以刑事抗告狀所載情詞提起抗告。然按毒品危害防
    制條例中關於觀察、勒戒之規定，乃係導入一療程觀念，針
    對受處分人將來之危險所為預防、矯治措施之保安處分，目
    的係在戒除受處分人施用毒品身癮及心癮之措施，以達教化
    與治療之目的，其立法意旨在幫助施用毒品者戒毒，非屬懲
    戒行為人之性質，核與刑罰執行之目的不同，且此為法律之
    強制規定，除有毒品危害防制條例第21條第1 項規定犯同條
    例第10條之罪者，於犯罪未發覺前，自動向行政院衛生署（
    現已改制為衛生福利部）指定之醫療機構請求治療，醫療機
    構免將請求治療者送法院或檢察機關，以及同條例第24條第
    1 項規定檢察官先依刑事訴訟法第253 條之1 第1 項、第25
    3 條之2 之規定，為附命完成戒癮治療之緩起訴處分時，不
    適用第20條第1 項之程序外，凡違反同條例第10條者，檢察
    官即應依同條例第20條規定，向法院提出聲請裁定令入勒戒
    處所觀察、勒戒。又抗告人是否適用毒品危害防制條例第24
    條第1 項所定之戒癮治療程序，原係法律賦予檢察官之裁量
    權限，要非法院所得審酌。抗告人既有檢察官聲請意旨所載
    上開施用第二級毒品之犯行明確，又無於犯罪未發覺前，自
    動向指定醫療機構請求治療情事，且本次施用第二級毒品犯
    行，距其最近一次犯施用毒品罪，經依法強制戒治執行完畢
    釋放後，已逾3 年，則本件經檢察官為觀察、勒戒之聲請，
    法院即應依同條例第20條第1 項、第3 項之規定，裁定令入
    勒戒處所執行觀察、勒戒，並無自由裁量以其他方式替代或
    得以其他原因免予或暫緩執行之餘地。抗告人抗告意旨所稱
    其因車禍需不斷回診就醫，身體狀況不適合觀察、勒戒、入
    監兄長之子女待其照顧等情，縱令屬實，亦非法定免除或暫
    緩執行觀察、勒戒之事由。抗告人執詞提起本件抗告，指摘
    原裁定不當，為無理由，應予駁回。
五、據上論斷，應依刑事訴訟法第412 條，裁定如主文。
中    華    民    國    110   年    1     月    29    日
            刑事第五庭    審判長法　官  鄭  永  玉
                                法　官  許  文  碩
                                法　官  周  莉  菁
以上正本證明與原本無異。     
不得再抗告。
                                書記官  王  朔  姿

中    華    民    國    110   年    1     月    29    日